【裁判字號】    98,交聲,72
【裁判日期】    980612
【裁判案由】    聲明異議
【裁判全文】
臺灣屏東地方法院交通事件裁定          98年度交聲字第72號
原處分機關  交通部公路總局高雄區監理所屏東監理站
異  議  人
即受處分人  甲○○
上列受處分人因違反道路交通管理處罰條例事件，對於交通部公
路總局高雄區監理所屏東監理站民國98年2 月2 日所為之處分（
原處分案號：屏監違字第裁82-HC0000000號）聲明異議，本院裁
定如下：
    主  文
異議駁回。
    理  由
一、異議意旨略以：伊於民國97年10月7 日上午11時許，固因開
    啟車牌號碼7797-HY 號自用小客車之駕駛座車門肇事，然當
    時係由他人以該車搭載至台中縣中棲路時，駕駛人因事下車
    ，伊在車上不耐久候，欲下車至停車處附近之店家購買便當
    ，適副駕駛座緊鄰路樹致開門受阻，該車又為單門轎車，伊
    始跨越至駕駛座，由駕駛座一方下車，於開啟車門之際，與
    後方前行之機車發生擦撞，警方到場製作筆錄時，因伊不諳
    法律，於警方要求出示駕照時，伊表示沒有，以為僅屬路旁
    停車靜止時所發生之事故，且伊為事故當事人，故未找駕駛
    人云云。
二、按汽車駕駛人，有駕駛執照吊扣期間駕駛小型車之情形者，
    處新台幣（下同）6,000 元以上1 萬2,000 元以下罰鍰，並
    吊銷其駕駛執照；又汽車駕駛人，曾依本條例其他各條規定
    吊銷駕駛執照者，1 年內不得考領駕駛執照，道路交通管理
    處罰條例第21條第1 項第5 款、第4 項後段、第67條第3 項
    分別定有明文。經查：
（一）異議人即受處分人甲○○所有普通小客車駕駛執照前因酒
      後駕車之違規行為，於97年9 月19日吊扣在案；嗣異議人
      於97年10月7 日上午11時許，在台中縣沙鹿鎮○○路63號
      前，因開啟車牌號號碼7797-HY 號自用小客車駕駛座車門
      時，與莊瑤菱騎乘車牌號碼817-DPP 號重型機車發生擦撞
      ，斯時異議人駕駛執照仍屬吊扣期間等情，為異議人所不
      否認，核與證人莊瑤菱於警詢中證述情節相符（見本院卷
      第32頁）；復有公路監理電子閘門證號查詢機車駕駛人資
      料、道路交通事故現場圖、道路交通事故調查報告表（一
      ）（二）、現場照片附卷可參（見本院卷第16、26至28、
      33 至35 頁），是此部分之事實，應可認定。
（二）再者，異議人於警詢中已明白表示車上無搭載乘客（見本
      院卷第31頁），與其異議理由所陳：伊為車上乘客云云有
      異，非無前後矛盾之瑕疵可指，所辯可否採信，已非無疑
      。且依現場照片及由當事人確認過之現場圖所示（見本院
      卷第31頁倒數第5 至6 行、第32頁倒數第5 至6 行、第33
      、36頁），異議人車緊鄰路旁停靠，車旁僅有店家擺放之
      可移動式招牌，並無路樹阻擋，該處路樹距離異議人車尚
      有相當距離（見本院卷第33、35頁照片），亦足見其所述
      ：係因路樹擋住致無法開啟副駕駛座車門云云，顯與事實
      不符。復核諸異議人前於警詢中，經警方請其詳述肇事前
      行向、車道時及肇事經過情形時係供述：「我駕駛7797-H
      Y 號自小客沿中棲路（北往南）機慢車道直行行駛至上肇
      地，路旁停車、引擎熄火，於下車開啟車門時，對方...
      」（見本院卷第31頁），其既以清楚駕駛人自居（即稱「
      我駕駛... 」等語），且因上開警詢筆錄當事人回答部分
      係以手寫方式製作，應可排除一般以電腦打字方式繕寫當
      事人回答，時有以開啟舊案例稿再酌予更正之方式為之，
      而或有漏未依承辦案件當事人回答更正而為製作之情形，
      足認異議人應為駕駛人，其嗣後改口以其僅係乘客為由置
      辯，洵無可採。又觀之上開筆錄所載連貫問答內容（如：
      請詳述肇事前行向、有無適當之駕駛執照、有無飲酒、您
      車上搭載乘客共幾人），可知員警係以應答人為駕駛人之
      前提發問，異議人為一經商之成年人（見聲明異議狀生日
      及職業欄記載），應具有相當社會經驗，類此問答亦與是
      否具備法律常識無涉。其確以駕駛人之身分應答，就此自
      不能諉為不辨。是如異議人確非駕駛人，應在查知員警誤
      會其為駕駛人時，於受詢問之際立時陳明，且如駕駛人確
      為第三人李佳娟（見本院卷附第11頁調解書緣由欄之記載
      ），因李佳娟為異議人配偶，有全戶戶籍資料查詢結果在
      卷可證（見本院卷第17頁），異議人亦得即時聯絡其妻隨
      同前往製作筆錄，並同時可供員警核實其非駕駛人乙事。
      惟異議人於製作警詢筆錄過程中，意識清楚地以駕駛人身
      分詳述肇事前行向，及行駛至肇事地點後停車熄火之過程
      ，並緊接敘述其下車時開啟駕駛座車門，而與對方機車發
      生擦撞之事，自始未提及自己為乘客、或在車上等候駕駛
      人，甚且明白表示車上無搭載乘客（見本院卷第31頁倒數
      第12行）。參以該筆錄係經異議人閱讀認為無訛後簽名、
      捺印（見本院卷第31頁倒數第2 行），並未對筆錄中其為
      駕駛人之相關記載（即上述記載「我駕駛... 」等部分）
      異議或爭執，益徵異議人所辯前詞，不可採信。
（三）至異議人提出之台中縣沙鹿鎮調解委員會調解書上固有「
      民國97年10月7 日上午11時許，在... 由第三人李佳娟駕
      駛自小客車（車號：7797-HY） 停在路旁，因右前座乘客
      劉正峰開車門時與對造人莊瑤菱駕駛機車（車號：817-DP
      P） 相碰擦撞.. 」 等記載（見本院卷第11頁），然上開
      記載無非基於調解雙方之陳述內容所為，而因騎乘機車之
      莊瑤菱與異議人發生車禍時，異議人車已停在路旁，莊瑤
      菱自無從判斷何人為該車駕駛人，且此端於其是否受償無
      關，其不另深究，而對於依異議人之陳述而為此部分調解
      之記載未予爭執，亦屬當然，則上開記載本質上實與異議
      人之片面陳述無異。復觀諸該調解成立時間係98年2 月19
      日（見本院卷第11頁所附調解書），業在異議人收受本件
      舉發違反道路交通管理事件通知單及原處分機關於98年2
      月2 日裁決之後，即異議人已知悉其違規行為之後果，始
      要求在調解書為上開記載，其內容是否符實，亦有可議，
      尚難執以為有利於異議人之認定。
三、綜上所述，異議人於駕駛執照吊扣期間駕駛小型車之事實，
    應堪認定。原處分機關依首揭規定裁處（原處分關於裁處吊
    銷駕駛執照及1 年內禁考部分，漏未引用道路交通管理處罰
    條例第21條第4 項、第67條第3 項規定，應予補充），於法
    並無不合，本件異議為無理由，應予駁回。
四、依道路交通案件處理辦法第19條，裁定如主文。
中    華    民    國    98    年    6     月    12    日
                  交通法庭      法  官  戴韻玲
以上正本證明與原本無異。
如不服本裁定應於收受送達後5 日內向本院提出抗告書狀敘述抗
告之理由抗告於臺灣高等法院高雄分院。
中    華    民    國    98    年    6     月    12    日
                                書記官  羅永隆


司法院資訊處製作；財團法人民間司法改革基金會備份。
